臺灣高等法院民事裁定
109年度非抗字第71號
再抗告人    簡子洵  

代  理  人  江嘉芸律師
            陳文禹律師
上列再抗告人因與相對人楊宗憲間拍賣抵押物事件，對於中華民
國109年6月29日臺灣士林地方法院109 年度抗字第153號裁定，
提起再抗告，本院裁定如下：
    主  文
再抗告駁回。
再抗告費用由抗告人負擔。
    理  由
一、按對於非訟事件抗告法院之裁定再為抗告，僅得以其適用法
    規顯有錯誤為理由，非訟事件法第45條第3 項定有明文。所
    謂適用法規顯有錯誤，係指原裁定違背法規或現存判例解釋
    ，或原裁定就其取捨證據所確定之事實適用法規顯有錯誤而
    言，不包括認定事實不當之情形在內（最高法院71年台再字
    第210 號、80年台上字第1326號判例參照）。次按抵押權人
    ，於債權已屆清償期，而未受清償者，得聲請法院，拍賣抵
    押物，就其賣得價金而受清償；上開規定於最高限額抵押權
    準用之，民法第873條、第881條之17分別定有明文。又最高
    限額抵押權，於抵押權成立時，未必先有債權存在，固不得
    僅因有抵押權之登記，即逕行准許拍賣抵押物。惟聲請拍賣
    抵押物，屬非訟事件，法院所為准駁之裁定，無確定實體法
    上法律關係存否之效力。倘法院就抵押權人提出之文件，為
    形成上之審查，足認該抵押權所擔保之債權存在者，即應為
    許可拍賣抵押物之裁定；如對於此項法律關係有爭執時，亦
    應由有爭執之人，提起訴訟，以求解決，不容依抗告程序聲
    明不服（最高法院93年度台抗字第853號裁定意旨、51年第5
     次民刑庭總會決議(三)參照）。
二、相對人於原法院聲請意旨略以：再抗告人於民國108 年9 月
    6 日，以其所有坐落臺北市○○區○○段0○段000地號土地（權
    利範圍：4分之1 ）及其上40436建號建物（建物門牌：臺北
    市○○區○○路0段000巷00號2樓，權利範圍：全部）（下稱系
    爭不動產），為擔保對伊所負一切債務之清償責任，設定新
    臺幣（下同）400萬元之最高限額抵押權，擔保債權確定期
    日為110年9月5日，清償日期依照各個契約約定，經108年9
    月9日登記在案。而相對人與再抗告人於108年9 月6 日合意
    成立借款契約書，借款期限自108 年9 月6日至同年12月6日
    ，再抗告人並於是日向相對人借款200萬元，復分別於108 
    年9 月6 日、同年月12日簽發金額為200萬元、100 萬元，
    均免除做成拒絕證書之本票2 紙（下稱系爭本票），共積欠
    300萬元，詎屆期未獲清償，為此聲請拍賣抵押物等語。
三、再抗告意旨略以：伊係受第三人王保權、許濟麟、李家緯詐欺參與投資，於108 年9 月6 日向相對人借款200 萬元，並簽立系爭本票，惟抗告人僅收受相對人交付100 萬元，相對人辯稱另100 萬元扣除必要費用後予以投資，再抗告人自始僅受有100 萬元借款，且該100 萬元已於108年11月11日還款予相對人，從形式審查，再抗告人並未有遲延情事，並無已屆清償期而未清償之情形，然相對人卻拒絕再抗告人之清償，而要求再抗告人清償300萬元，核屬「假借貸、真詐欺」，再抗告人業已分別提起民事及刑事訴訟。系爭抵押權所擔保之借款債務100萬元既已清償，再抗告人已提起確認債權不存在之訴，倘再抗告人獲勝訴判決確定，系爭不動產卻遭拍賣確定，相對人無法賠償再抗告人之損失，爰提起再抗告，請求廢棄原裁定等語。
四、經查，相對人上開主張，已據其提出他項權利證明書、系爭
    不動產土地及建物登記謄本、借款契約書、系爭本票、抵押
    權設定契約書等件為證（原法院109年度司拍字第131號卷第
    13至27頁、第57至59頁），自形式上觀之，可認相對人之債
    權存在，並已屆清償期而未受清償，依上開說明，法院即應
    為准許拍賣之裁定。至再抗告人所辯系爭抵押權所擔保之債
    權是否存在、系爭借款債務是否已屆清償期未受償，核屬為
    實體法律關係有爭執，揆諸前揭說明，應另行提起訴訟以資
    解決，非准許拍賣抵押物裁定程序所得審究，原法院以此為
    由裁定駁回再抗告人對原法院109 年度司拍字第131號准許
    拍賣抵押物之抗告，並無適用法規錯誤之情形。再抗告人指
    摘原裁定未審究債權是否存在，與最高法院70年度台上字第
    1488號、98年度台上字第1045號判決有違，主張原裁定適用
    法規顯有錯誤，求予廢棄，為無理由，應予駁回。至再抗告
    人於再抗告狀另聲請供擔保停止本件拍賣抵押物裁定強制執
    行部分，應由其另向受訴法院聲請，附此敘明。 
五、據上論結，本件再抗告為無理由，爰裁定如主文。 
中　　華　　民　　國　　109 　年　　8 　　月 　 6 　　日
                  民事第十七庭  
                      審判長法  官  黃雯惠
                            法  官  賴秀蘭
                            法  官  林佑珊
正本係照原本作成。
不得抗告。
中　　華　　民　　國　　109 　年　　8 　　月　　6 　　日

  　　　　　　　　　　　　　書記官  張永中